臺灣板橋地方法院刑事判決　　　　　　99年度簡上字第1331號
上　訴　人　臺灣板橋地方法院檢察署檢察官
上　訴　人
即　被　告　梁芹華
上列上訴人因被告偽造文書等案件，不服中華民國99年11月18日
本院99年度簡字第8993號所為之第一審簡易判決（聲請簡易判決
處刑案號：99年度偵字第26097 號），本院管轄第二審之合議庭
判決如下：
    主  文
上訴駁回。
    理  由
一、本案經本院管轄第二審之合議庭審理結果，除(一)原審判決事
    實及理由欄第1 段第9 行記載「或使用電腦設備上網」等文
    字及第12行記載「網路」等文字應予刪除，(二)原審判決事實
    及理由欄第3 段第1 行記載「網路刷卡交易或」等文字、第
    3 行記載「電腦網路」等文字及第14行記載「網路及」等文
    字應予刪除外，其餘認原審判決以被告犯如原審判決附表二
    所載之罪名，應分別依刑法第55條想像競合犯之規定，從一
    重論以如原審判決附表一所示之罪，並各判處如原審判決附
    表一所載之刑，應合併執行有期徒刑8 月，如易科罰金，以
    新臺幣（下同）1,000 元折算1 日，同時諭知如原審判決附
    表二編號1 至8 所示偽造之「陳怡齡」署押共12枚應予沒收
    ，其認事用法及量刑均無不當，應予維持，並引用如附件第
    一審判決書記載之事實、證據及理由。
二、本件被告上訴意旨略以：伊幫告訴人訂購價值6 、7 萬元之
    美商嘉康利股份有限公司臺灣分公司（下稱嘉康利公司）產
    品部分，確實有經過告訴人之同意，當時伊在威瑞公司上班
    時，曾幫告訴人訂購10盒益生菌，嗣伊至嘉康利公司上班後
    ，覺得嘉康利公司之產品更好，就建議告訴人購買，但伊將
    嘉康利公司之產品寄給告訴人後，告訴人又打電話跟伊說嘉
    康利公司之產品跟賀寶芙公司之產品一樣，渠不要，又將產
    品寄回來給伊，伊只好將這些6 、7 萬元之產品自己吃下來
    ，且原審量刑過重云云。檢察官上訴意旨略以：(一)被告於民
    國98年8 月間，利用告訴人陳怡齡以其所有卡號0000000000
    000000號臺新國際商業銀行（下稱臺新銀行）信用卡消費而
    告知該信用卡卡號、識別碼及有效期限等資料之機會，取得
    告訴人上開臺新銀行信用卡之卡號、識別碼及有效期限等資
    料後，竟意圖為自己不法之所有，並基於行使偽造私文書、
    偽造準私文書之犯意，先後於如附表所示之時間，假冒告訴
    人之名義，以撥打電話或使用電腦設備上網之方式，向如附
    表所示之特約商店告知告訴人上開臺新銀行信用卡之卡號、
    有效期限、識別碼等資料，並透過電話、網路傳送而行使之
    ，向如附表所示之特約商店訂購如附表所示之商品，使如附
    表所示之特約商店誤認係告訴人本人使用該等信用卡線上刷
    卡而陷於錯誤，同意其以刷卡方式消費，足以生損害於該特
    約商店、發卡銀行及告訴人本人，因認被告涉犯刑法行使偽
    造私文書、行使偽造準私文書及詐欺取財等罪嫌，且與原審
    判決附表二編號1 至4 所示行為之犯罪時間密接、犯罪方法
    相同，應以接續犯論以一罪，原審漏未審酌，自有已受請求
    事項未予判決之違誤。(二)原審判決就被告所犯如原審判決附
    表一、二所示行使偽造私文書、行使偽造準私文書罪，量處
    之有期徒刑合計為2 年11月，惟原審僅定應執行刑為有期徒
    刑8 月，且未審酌被告有如附表所示之犯罪行為，更未考量
    被告前已有冒用他人名義盜刷信用卡之相類犯罪行為而遭法
    院判刑確定之情節，是上開量刑顯屬過輕，難謂妥適等語。
三、經查：
  (一)訊據被告固坦承其未經告訴人之同意，即利用告訴人所有之
    卡號0000000000000000號臺新銀行信用卡及卡號0000000000
    000000號國泰世華商業銀行（下稱國泰世華銀行）信用卡，
    向如原審判決附表二編號1 至4 及編號9 至24所示特約商店
    訂購商品，並在如原審判決附表二編號1 至4 所示單據上簽
    偽「陳怡齡」之署押等情不諱，惟矢口否認有盜刷消費如原
    審判決附表二編號5 至8 所示之商品，並以前詞置辯。然而
    ：
    1.告訴人於本院審理時具結證述稱：被告曾於98年10月份，
      向伊推銷嘉康利公司之商品，當時伊人在外面，所以口頭
      上跟渠說伊回去再查資料，後來伊上網查這家公司，發現
      這家公司生產之商品跟伊之前用過的是一樣的，當天伊就
      發簡訊跟被告知會說不要幫伊下訂，但伊回到馬祖之後，
      發現渠寄了兩箱嘉康利公司之產品到伊上班處所，伊立刻
      打電話給被告說伊沒有要訂這家公司之商品，並且把這兩
      箱東西退還給被告，這次被告推銷產品之金額是66,710元
      ，是用伊國泰世華銀行信用卡支付，並非11月份刷卡之28
      ,720元、18,700元、6,060 元等語，並提出國泰世華銀行
      98年11月份信用卡電子帳單1 份為證。又觀諸告訴人提出
      之上開信用卡電子帳單可知，告訴人所有之國泰世華銀行
      信用卡確有於98年10月13日，在嘉康利公司刷卡消費66,7
      10元。則依告訴人證述上情及該信用卡電子帳單顯示之交
      易記錄，被告固曾為告訴人刷卡訂購嘉康利公司之產品，
      並寄至馬祖給告訴人，但遭告訴人退回，然該次刷卡消費
      之時間係在98年10月13日，金額為66,710元，且係以告訴
      人所有之國泰世華銀行信用卡進行交易，而如原審判決附
      表二編號5 至8 所示向嘉康利公司刷卡消費之時間分別為
      98年11月21日及98年11月23日，其中以告訴人所有之國泰
      世華銀行信用卡進行交易部分僅有1 筆6,060 元，其餘3
      筆均係以告訴人所有之臺新銀行信用卡進行交易，金額各
      為28,720元、28,700元、28,720元，此有臺新銀行98年12
      月信用卡帳單影本1 份、臺新銀行99年5 月19日臺新總作
      服帳務字第09900008730 號函附之持卡人交易明細1 件、
      嘉康利公司99年6 月2 日嘉2010服字第0602001 號函附之
      消費紀錄1 份及訂購單影本、VIVIX 特別訂單影本各2 紙
      附於原審卷內足憑，且依嘉康利公司函附上開訂購單及VI
      VIX 特別訂單之記載，各該筆訂單亦均非以告訴人之名義
      訂購產品，可見被告為告訴人訂購嘉康利公司產品之時間
      、金額及付款信用卡別，均與告訴人所指如原審判決附表
      二編號5 至8 所示刷卡消費之時間、金額及付款信用卡別
      有異，足徵被告所辯其事先徵得告訴人同意而為告訴人訂
      購嘉康利公司產品一事，根本與如原審判決附表二編號5
      至8 所示之消費無關。
    2.被告於本院審理時復辯稱：因為另有1 位王小姐也要訂嘉
      康利公司之產品，但是渠沒有信用卡，所以伊就問告訴人
      可不可以用渠之信用卡刷卡，事後再刷退云云。然告訴人
      於本院審理時結證稱：如原審判決附表二編號5 至8 所示
      各筆消費，是伊從網路查看信用卡未出帳明細而發現到的
      ，那時候伊有打電話給被告，但是被告已經不接電話，所
      以伊就傳簡訊詢問被告怎麼會有這些金額，被告回簡訊說
      渠是幫1 位林小姐還是王小姐購買，但是卻刷到伊的信用
      卡，渠會去做刷退之動作，但之後被告沒有去做刷退等語
      ，即證述其未曾同意被告利用其信用卡為其他顧戶刷卡訂
      購嘉康利公司之產品，且被告於偵查中迄至本院準備程序
      時均未提及告訴人曾同意幫他人刷卡訂購嘉康利公司之產
      品，事後再辦理刷退一事，是其嗣於本院審理時始改辯前
      詞，否認有利用告訴人所有之臺新銀行信用卡及國泰世華
      銀行信用卡盜刷如原審判決附表二編號5 至8 所示消費，
      無非事後卸責之詞，不足採信。
  (二)至原審判決犯罪事實欄固記載被告以撥打電話或使用電腦設
    備上網之方式，向如原審判決附表二編號1 至4 、9 至24所
    示之特約商店告知告訴人所有臺新銀行或國泰世華銀行信用
    卡之卡號、有效期限、識別碼等資料，並透過電話、網路傳
    送而行使之等情節，然被告於本院審理時供稱：如原審判決
    附表二編號1 至4 、9 至24所示消費，均係伊用撥打電話之
    方式刷卡購物等語，且遍觀全卷，亦查無被告曾透過網際網
    路連線之方式刷卡消費之情事，是原審判決記載被告有使用
    電腦設備上網之方式盜刷購物一節，顯屬誤載，應予更正如
    上，附此敘明。
  (三)又檢察官上訴意旨所指如附表所示2 筆消費，固係以告訴人
    所有之臺新銀行信用卡刷卡付款，此有臺新銀行98年10月信
    用卡帳單1 份及臺新銀行99年5 月19日臺新總作服帳務字第
    09900008730 號函附之持卡人交易明細1 份附於原審卷內可
    稽。然而，告訴人於本院審理時證稱：當時伊跟被告購買計
    時儀，但是伊原申辦之臺新銀行信用卡額度不夠，所以就另
    申辦國泰世華銀行信用卡，被告跟伊說會先刷伊臺新銀行信
    用卡剩下之額度，等到國泰世華銀行信用卡下來後，再幫伊
    把臺新銀行信用卡刷卡金額刷退，所以上開2 筆應該是當初
    同意被告刷的，但是被告事後並沒有刷退，反而是以伊國泰
    世華銀行信用卡又重複刷了1 筆等語，顯見告訴人當時向被
    告購買計時儀，確曾同意被告先以其所有之臺新銀行信用卡
    刷卡支付部分款項，至被告事後未依其與告訴人間之約定辦
    理刷退之手續，致使告訴人必須繳付該筆帳款，要屬其2 人
    間之民事債務糾葛，尚難據此即指被告有利用告訴人所有臺
    新銀行信用卡盜刷如附表所示2 筆消費之情事。且遍查卷附
    資料，亦查無被告於如附表所示時間向如附表所示特約商店
    刷卡後，確有簽收各該筆刷卡訂購商品之相關事證。此外，
    復查無其他積極證據足認被告有檢察官上訴意旨所指於如附
    表所示時間盜刷消費，而觸犯刑法行使偽造私文書、行使偽
    造準私文書及詐欺取財等犯行，自無法證明被告此部分之犯
    罪，即難認檢察官所指如附表所示刷卡消費之事實與本案論
    罪科刑部分之犯罪事實有何接續犯之實質上一罪關係，尚非
    起訴效力之所及，本院自無法併予審究。
  (四)再者，被告及檢察官提起上訴均指摘原審量刑不當。然本案
    被告利用告訴人向其訂購商品而得悉告訴人所有信用卡之卡
    號、有效期限、識別碼等資料，卻用以盜刷消費，金額自數
    百元至數萬元不等，造成告訴人所受損失非輕，然其於犯罪
    後已坦承大部分犯行，且於100 年6 月8 日與告訴人成立和
    解，允諾分期償還其盜刷消費之金額，此有本院100 年度訴
    字第237 號和解筆錄影本1 份附卷可稽，足見其仍頗有悔意
    ，態度並非甚劣，是原審就被告所為如原審判決附表二編號
    1 、編號2 至4 、編號5 、編號6 至8 、編號9 、編號10至
    16、編號17至18、編號19至20、編號21、編號22、編號23至
    24所示盜刷消費之行為，分別論處有期徒刑3 月，如易科罰
    金，以1,000 元折算1 日，並應合併執行有期徒刑8 月，如
    易科罰金，以1,000 元折算1 日，量刑尚屬妥適，並無不當
    。
  (五)綜上所述，本案被告提起上訴，猶否認如原審判決附表二編
    號5 至8 所示犯行，並指摘原審量刑過重，均無理由，應予
    駁回。而檢察官提起上訴，指摘原審漏未審酌被告所為如附
    表所示行使偽造私文書、行使偽造準私文書、詐欺取財等犯
    行，以及原審量刑過輕等節，亦皆無理由，應併予駁回。
據上論斷，應依刑事訴訟法第455 條之1 第1 項、第3 項、第36
8 條、第373 條，判決如主文。
本案經檢察官吳孟竹到庭執行職務。
中    華    民    國   100    年    6     月    30    日
                  刑事第六庭審判長法  官  戴嘉清
                                  法  官  林晏鵬
                                  法  官  王瑜玲
以上正本證明與原本無異
對於本判決不得上訴。
                                  書記官  林君縈
中    華    民    國   100    年    6     月    30    日
┌──┬──────┬──────┬────┬─────┬──┐
│編號│刷 卡 時 間 │犯 罪 地 點 │詐欺金額│信用卡別  │送貨│
│    │            │（特約商店）│（新臺幣│          │情形│
│    │            │            │）      │          │    │
├──┼──────┼──────┼────┼─────┼──┤
│ 1  │98年10月7 日│網路家庭國際│77,950元│卡號438045│ 已 │
│    │            │資訊股份有限│        │0000000000│ 配 │
│    │            │公司        │        │號臺新銀行│ 送 │
│    │            │            │        │信用卡    │    │
├──┼──────┼──────┼────┼─────┼──┤
│ 2  │98年10月9 日│同上        │37,950元│同上      │ 已 │
│    │            │            │        │          │ 配 │
│    │            │            │        │          │ 送 │
└──┴──────┴──────┴────┴─────┴──┘